【裁判字號】    96,重訴,127
【裁判日期】    970128
【裁判案由】    拆屋還地
【裁判全文】
臺灣彰化地方法院民事判決             96年度重訴字第127號
    原      告  楊奕強即祭祀公業楊振元管理人
                楊榮壽即祭祀公業楊振元管理人
                楊博儀即祭祀公業楊振元管理人
                            號.
                楊震南即祭祀公業楊振元管理人
                楊博恭即祭祀公業楊振元管理人
                楊淙淵即祭祀公業楊振元管理人
    前列六人共同
    訴訟代理人  趙惠如律師
    被      告  甲○○
上當事人間請求拆屋還地事件，本院於民國97年1月28日言詞辯
論終結，茲判決如下：
    主    文
被告應將坐落彰化縣彰化市○○段第1066號土地上如附圖所示A
部分面積四十六平方公尺之地上物拆除，並將該土地返還予原告
。
訴訟費用由被告負擔。
本判決於原告以新台幣貳佰參拾柒萬元為被告供擔保後得假執行
。
    事實及理由
一、原告主張：坐落彰化縣彰化市○○段第1066號土地為祭祀公
    業楊振元所有，被告未經原告同意，無正當權利而擅自佔用
    上開土地如附圖所示A部分面積四十六平方公尺（下稱系爭
    土地）興建地上物。被告占有系爭土地及於系爭土地上建築
    建物使用，並無合法之權源，故原告本於所有權請求被告拆
    屋還地等語，並聲明：除假執行擔保金額外，如主文所示。
二、被告則以：伊於78年7月1日與訴外人潘貞訂立租約，租用上
    開土地，已付租金至96年底，且獲潘貞同意搭建前揭鐵皮屋
    ，有潘貞之女楊漢雲在場為證，祭祀公業（楊振元）前管理
    人知悉此事，且提出借據、收據、房屋稅籍證明書、水費、
    電費收據等影本，並聲明：駁回原告之訴。
三、得心證之理由
  （一）本件原告主張之上開事實，業據原告提出土地登記簿謄
        本一件、地籍圖一件及照片四張為證，且經本院依職權
        會同彰化縣彰化地事務所派員勘測屬實，分別製有勘驗
        筆錄及如附圖所示之土地複丈成果圖在卷可稽，堪認原
        告之主張為真實。
  （二）被告雖以：伊於78年7月1日與訴外人潘貞訂立租約，租
        用上開土地，且獲潘貞同意搭建前揭鐵皮屋，有潘貞之
        女楊漢雲在場為證，祭祀公業（楊振元）前管理人知悉
        此事等詞置辯，且提出借據、收據、房屋稅籍證明書、
        水費、電費收據等影本為憑，請求駁回原告之訴。惟查
        ，訴外人潘貞並非上開土地之所有權人或合法管理人，
        被告亦自承不知潘貞有無使用系爭土地之權利，縱使被
        告與訴外人潘貞間之租約為真正，僅為債權契約，僅於
        被告與訴外人潘貞間有效，因租約未經祭祀公業楊振元
        管理人同意，自不得對抗原告，被告佔用系爭房屋雖已
        付租金潘貞之女楊漢雲，且提出房屋稅籍證明書、水費
        、電費收據等影本，然對原告而言，仍屬無權佔用，被
        告所辯委無足採，
  （三）按所有人對於無權占有或侵奪其所有物者，得請求返還
        之，對於妨害其所有權者，得請求除去之，民法第七十
        一條前段、第七百六十七條前段分別定有明文。被告於
        系爭土地占用如附圖所示A部分面積四十六平方公尺之
        土地並搭建房屋使用，即無合法權源。從而原告本於所
        有權之作用，請求被告應將如附圖所示A部分面積四十
        六平方之建物拆除，並將該土地全部返還予原告，洵屬
        正當，應予准許，爰判決如主文第一項所示。
四、原告陳明願供擔保聲請宣告假執行，核無不合，併酌定相當
    擔保金額准許之。
五、訴訟費用負擔之依據：民事訴訟法第七十八條。
中    華    民    國    97    年    1     月    28    日
                                法  官  施坤樹
以上正本係照原本作成。
如對判決上訴，應於判決送達後20日內向本院提出上訴狀（並按
對造人數提出繕本或影本）。
中    華    民    國    97    年    2     月    1     日
                                書記官  陳秀香


司法院資訊處製作；財團法人民間司法改革基金會備份。
